臺灣高等法院民事判決
109年度勞上易字第55號
上  訴  人  義義企業有限公司

法定代理人  李順賢  
訴訟代理人  謝秀華  
被上訴人    錢進福  

上列當事人間請求給付資遣費等事件，上訴人對於中華民國109
年2月11日臺灣新北地方法院108年度勞訴字第161號第一審判決
提起上訴，本院於109年8月11日言詞辯論終結，判決如下：
    主      文
上訴駁回。
第二審訴訟費用由上訴人負擔。
    事實及理由
一、被上訴人主張：伊於民國（下同）106年12月13日依上訴人
    之招募前往應徵，經上訴人法定代理人李順賢親自面試，並
    表示依勞動基準法（下稱勞基法）制度任用，且負擔伊每3
    個月返臺休假7日之機票費用，伊乃簽立協議書（下稱系爭
    協議書）同意於107年1月5日前往其指定之越南義義公司工
    作。伊於越南工作每月薪資新臺幣（下同）3萬7,000元均由
    上訴人支付，並由上訴人為伊加保勞工保險（下稱勞保）、
    全民健康保險（下稱健保），且伊於越南工作之所有事務均
    係依李順賢下達之指令，李順賢並每日以監視器監督伊至各
    組別區域管理，足認兩造間確存在僱傭關係。詎李順賢將10
    8年1月間尾牙餐會及產品調高單價問題所生員工抗議事件歸
    咎於伊，而要求伊於108年2月2日回臺後離職。上訴人依勞
    基法第11條第5款規定終止兩造勞動契約，應給付伊20日預
    告期間工資2萬4,666元、資遣費1萬9,818元、補年假工資9,
    667元、滿一年特休未休工資8,633元，並開立非自願離職證
    明書予伊。爰依勞基法第16條、第17條、第38條、第19條、
    勞工退休金條例第12條第1項之規定，求為命㈠上訴人與李順
    賢連帶給付5萬1,799元，及自108年10月9日起加計法定遲延
    利息；㈡上訴人開立非自願離職證明書予伊之判決。
二、上訴人則以：被上訴人並非受僱於伊，伊僅係代越南義義公
    司招工。因伊與越南義義公司間為來料加工契約，故被上訴
    人之薪資雖由伊支付，惟係由伊與越南義義公司拆帳分擔。
    被上訴人請求伊給付工資及開立非自願離職證明，為無理由
    等語，資為抗辯。
三、原審就被上訴人之請求，判命㈠上訴人應給付被上訴人3萬9,
    817元（包含資遣費1萬8,817元、預告工資1萬2,833元、特
    休未休工資8,167元），及自108年12月21日起至清償日止，
    按週年利率5％計算之利息；㈡上訴人應開立非自願離職證明
    書予被上訴人（原審於109年7月27日裁定更正，見本院卷第
    227頁）。駁回被上訴人其餘之請求。上訴人提起上訴，聲
    明：
    ㈠原判決不利於上訴人部分廢棄。
    ㈡上廢棄部分，被上訴人在第一審之訴及假執行之聲請均駁
      回。
　　被上訴人答辯聲明：上訴駁回。
    （被上訴人於原審敗訴部分，未據聲明不服而告確定）
四、兩造不爭執之事項（本院卷第167頁，原審卷第157頁）：
  ㈠被上訴人於107年1月5日至越南工作，最後工作日為108年2月
    2日。
  ㈡上訴人轉帳薪資於被上訴人，並自107年1月11日起至108年2
    月1日止，按月為被上訴人投保勞工保險，並提繳勞工退休
    金（原審卷第67-71頁）。
五、被上訴人主張自107年1月5日起至108年2月2日止（下稱任職
    期間）受僱於上訴人，上訴人依勞基法第11條第5款規定終
    止勞動契約，卻未依法給付預告期間工資1萬2,833元、資遣
    費1萬8,817元、特休未休工資8,167元，及開立非自願離職
    證明書等情，為上訴人所否認，並以前詞置辯。本件經兩造
    於109年6月24日準備程序，依民事訴訟法第463條準用同法
    第270條之1第1項第3款規定，整理並協議爭點，玆分述如下
    ：　　
  ㈠被上訴人任職期間是否受僱於上訴人？
  1.按「勞工：指受雇主僱用從事工作獲致工資者」、「雇主：
    指僱用勞工之事業主、事業經營之負責人或代表事業主處理
    有關勞工事務之人」、「勞動契約：指約定勞雇關係而具有
    從屬性之契約」，勞基法第2條第1、2、6款定有明文。即判
    斷勞動契約之當事人，係以其間具有勞務提供關係、工資支
    付關係及從屬關係而定。又勞動契約之從屬性，具有下列內
    涵：1.人格從屬性：即受僱人在雇主企業組織內，對自己作
    息時間不能自由支配，勞務給付之具體詳細內容非由勞務提
    供者決定，而是由勞務受領者決定，受僱人需服從雇主權威
    ，並有接受懲戒或制裁之義務。2.經濟上從屬性：即受僱人
    並非為自己之營業勞動而是從屬於他人，為該他人之目的而
    勞動，受僱人不能用指揮性、計劃性或創作性方法對自己所
    從事工作加以影響。3.組織上從屬性：受僱人完全被納入雇
    主之生產組織與經濟結構體系內，並與同僚間居於分工合作
    狀態（最高法院81年度台上字第347號、88年度台上字第186
    4號判決意旨參照）。
  2.被上訴人主張其任職期間係受僱於上訴人等情，為上訴人所
    否認，並辯稱被上訴人係受僱於越南義義公司云云。經查：
    被上訴人主張係經由上訴人於自由時報職業欄招募，由上訴
    人代表人李順賢面試錄用，並表示係前往越南義義公司工作
    等情，為上訴人所不爭執。又被上訴人主張於越南工作期間
    ，均由李順賢親自指揮監督，包括要求被上訴人管理工廠，
    調整監視器角度，並須定期回臺向上訴人報告於越南之工作
    狀況、工作成品，及陪同李順賢參訪工廠等情，有被上訴人
    提出之line對話截圖為證（原審卷第75、245-265頁）。另
    李順賢於108年1月24日要求被上訴人將其工作交接予徐經理
    ，包括張貼公告於公佈欄，配合廠商、店家、鄰居、保安、
    煮飯、採購、零用金、發放薪資及薪資結構、廠區社區環境
    、電表、水塔、水電工保養、訂單、工作流程表、雕刻樣品
    、與臺灣業務及會計互動等情，並命被上訴人於108年2月2
    日回臺，亦有被上訴人提出之文件一紙可稽（原審卷第47頁
    ）。再者，李順賢原指示被上訴人將越南義義公司之尾牙訂
    於108年2月16日，因越南員工反彈後，始改訂於108年1月19
    日，亦有被上訴人提出之公告為證（原審卷第13-19頁）。
    堪認被上訴人任職期間所提供之勞務，須服從上訴人代表人
    李順賢之指揮監督，故被上訴人所提供之勞務內容，於人格
    上從屬於上訴人。又承前述，被上訴人任職期間須與上訴人
    公司之會計、業務緊密聯繫，已納入被上訴人之生產組織與
    經濟結構體系內，並與同僚間居於分工合作狀態，而於組織
    上從屬於上訴人。且上訴人於被上訴人任職期間，按月為被
    上訴人投保勞保、提繳勞工退休金，並按月匯予薪資，是於
    經濟上亦從屬於上訴人。足認兩造間客觀上已具備勞動契約
    之要素即勞務提供關係、工資支付關係及使用從屬關係，上
    訴人復有面試錄用上訴人之行為，而有成立勞動契約之合意
    。被上訴人主張其任職期間係受僱於上訴人，而非越南義義
    公司，自屬有據。
  ⒊上訴人雖抗辯其與越南義義公司間訂有來料加工契約，才需
    監督被上訴人之工作內容，其係受越南義義公司委託招募及
    面試被上訴人，並發放薪資，再由上訴人與越南義義公司拆
    帳分擔，尾牙時間只是參與討論等情。然承前述，兩造間已
    具備勞務提供關係、工資支付關係及使用從屬關係，足認被
    上訴人係受僱於上訴人。則縱使上訴人與越南義義公司間內
    部有委任、拆帳等約定，基於債之關係相對性，尚無從拘束
    被上訴人。上訴人執此抗辯與被上訴人間不具僱傭關係云云
    ，並不足採。至於上訴人所提被上訴人於106年12月14日面
    試時所簽署之文件，所記載：「7.工作項目:財務管理，作
    帳回報公司....。8簽證:滿3個月，如續任後，就辦工作證
    ，3-6個月回1次，5-7天需到公司開會，越南所得稅公司負
    擔」等語（原審卷第79頁）；顯示被上訴人有定期回臺向上
    訴人報告於越南工作狀況之義務，且由上訴人負擔被上訴人
    於越南工作所生稅負，亦徵被上訴人所提供之勞務契約內容
    ，於人格上、組織上及經濟上均從屬於上訴人。至於上開文
    件第1點固載：「2.在本國人個人種種與台灣義義公司及越
    南義義公司無關，只屬於越南公司聘請」云云，既與前述第
    7點、第8點所示意旨相矛盾，自無從逕為有利於上訴人之認
    定。另上訴人所提越南義義公司解雇被上訴人書面（本院卷
    第73頁），被上訴人否認有收該通知，亦否認真正，上訴人
    就此亦不能舉證以實其說，亦無可採。上訴人以此抗辯被上
    訴人於任職期間係受僱於越南義義公司云云，自無可取。被
    上訴人主張其任職期間受僱於上訴人，應屬可採。
  ㈡承前所述，被上訴人於任職期間係受僱於上訴人，兩造對於
    勞動契約業於108年2月2日依勞基法第11條第5款規定合法終
    止一節，亦不爭執（本院卷第157、232頁）。玆就被上訴人
    請求資遣費、預告工資、特休未休工資、非自願離職證明書
    ，有無理由，分述如下：
  ⒈資遣費部分:
  ⑴按平均工資係指計算事由發生之當日前六個月內所得工資總
    額除以該期間之總日數所得之金額。勞基法第2條第4款前段
    載有明文。又雇主依勞基法第11條第1項之規定，終止勞動
    契約者，應依左列規定發給勞工資遣費：一、在同一雇主之
    事業單位繼續工作，每滿一年發給相當於一個月平均工資之
    資遣費。二、依前款計算之剩餘月數，或工作未滿一年者，
    以比例計給之。未滿一個月者以一個月計，為勞基法第11條
    、第17條所明定。又勞工適用本條例之退休金制度者，適用
    本條例後之工作年資，於勞動契約依勞基法第11條、第13條
    但書、第14條及第20條或職業災害勞工保護法第23條、第24
    條規定終止時，其資遣費由雇主按其工作年資，每滿一年發
    給二分之一個月之平均工資，未滿一年者，以比例計給；最
    高以發給六個月平均工資為限，不適用勞基法第17條之規定
    ，勞工退休金條例第12條第1項亦有明定。所稱「以比例計
    給」，於未滿一年之畸零工作年資，以其實際工作日數分月
    、日比例計算。
  ⑵查上訴人對於被上訴人之月平均薪資為3萬5,000元，新制資
    遣基數為50/93，據此計算資遣費為1萬8,817元一節，並不
    爭執（本院卷第218、232頁），被上訴人於原審逾此金額之
    資遣費請求，未據聲明不服，已告確定，從而，被上訴人依
    上開規定，請求資遣費1萬8,817元，為有理由。
  ⒉預告工資部分:
　⑴按雇主依第11條或第13條但書規定終止勞動契約者，其預告
    期間依左列各款之規定：一、繼續工作三個月以上一年未滿
    者，於10日前預告之。二、繼續工作一年以上三年未滿者，
    於20日前預告之。三、繼續工作三年以上者，於30日前預告
    之；雇主未依第一項規定期間預告而終止契約者，應給付預
    告期間之工資，勞基法第16條定有明文。
　⑵查被上訴人自107年1月5日起至108年2月2日，已繼續工作一
    年以上三年未滿，依上規定，上訴人終止兩造勞動契約，應
    於20日前預告為之，惟上訴人係於108年1月24日預告於108
    年2月2日終止勞動契約，有被上訴人提出之書面可按（原審
    卷第47頁）。則扣除上訴人已為9日之預告期間，上訴人對
    於被上訴人之月平均薪資為3萬5,000元，據此計算11日之預
    告工資為1萬2,833元（35,000×11/30=12,833）一節，並不
    爭執（本院卷第218、232頁），被上訴人於原審逾此金額之
    預告工資請求，則未據聲明不服，已告確定。從而，被上訴
    人依上開規定，請求預告工資1萬2,833元，為有理由。
  ⒊特休未休工資部分:
　⑴按勞工在同一雇主或事業單位，繼續工作滿一定期間者，每
    年應依左列規定給予特別休假，1年以上3年未滿者給予7日
    特別休假，前項之特別休假期日，由勞工排定之。但雇主基
    於企業經營上之急迫需求或勞工因個人因素，得與他方協商
    調整。雇主應於勞工符合第一項所定之特別休假條件時，告
    知勞工依前二項規定排定特別休假。勞工之特別休假，因年
    度終結或契約終止而未休之日數，雇主應發給工資。雇主應
    將勞工每年特別休假之期日及未休之日數所發給之工資數額
    ，記載於第二十三條所定之勞工工資清冊，並每年定期將其
    內容以書面通知勞工。勞工依本條主張權利時，雇主如認為
    其權利不存在，應負舉證責任。106年1月1日施行之勞基法
    第38條定有明文。次按勞基法第38條第4項所定雇主應發給
    工資，依下列規定辦理：一、發給工資之基準：（一）按勞
    工未休畢之特別休假日數，乘以其一日工資計發。（二）前
    目所定一日工資，為勞工之特別休假於年度終結或契約終止
    前一日之正常工作時間所得之工資。其為計月者，為年度終
    結或契約終止前最近一個月正常工作時間所得之工資除以三
    十所得之金額。勞基法施行細則第24條之1第2項亦有明文。
　⑵查被上訴人於107年1月5日到職，於108年1月5日起有7日之特
    別休假，惟被上訴人並未休假，以108年2月薪資3萬5,000元
    計算，特休未休工資8,167元（35,000×7/30=8,167），上訴
    人對此計算之數額並不爭執（本院卷第218、232頁）。被上
    訴人於原審逾此金額之預告工資請求，則未據聲明不服，已
    告確定。從而，被上訴人依上開規定，請求特休未休工資8,
    167元，為有理由。
  ⒋非自願離職證明書部分:
　⑴按勞基法第19條規定：「勞動契約終止時，勞工如請求發給
    服務證明書，雇主或其代理人不得拒絕」。又依就業保險法
    第11條第3項規定：「本法所稱非自願離職，指被保險人因
    投保單位關廠、遷廠、休業、解散、破產宣告離職；或因勞
    動基準法第十一條、第十三條但書、第十四條及第二十條規
    定各款情事之一離職」。
　⑵承前所述，被上訴人於108年2月2日係依勞基法第11條第5款
    規定，終止兩造勞動契約，屬於就業保險法第11條第3項所
    定非自願離職之情形。從而，被上訴人依勞基法第19條規定
    ，請求上訴人發給非自願離職之服務證明書，為有理由，應
    予准許。
　㈢按給付無確定期限者，債務人於債權人得請求給付時，經其
    催告而未為給付，自受催告時起，負遲延責任。其經債權人
    起訴而送達訴狀，或依督促程序送達支付命令，或為其他相
    類之行為者，與催告有同一之效力；遲延之債務，以支付金
    錢為標的者，債權人得請求依法定利率計算之遲延利息，民
    法第229條第2項、第233條第1項前段分別定有明文。又應付
    利息之債務，其利率未經約定，亦無法律可據者，週年利率
    為5%，亦為同法第203條所明定。從而，被上訴人依前揭規
    定，請求上訴人發給非自願離職之服務證明書，及給付資遣
    費1萬8,817元、預告工資1萬2,833元、特休未休工資8,167
    元，合計3萬9,817元，及自108年12月21日（原審卷第219頁
    ）起至清償日止，按週年利率5％計算之利息，為有理由，應
    予准許。
六、綜上所述，被上訴人依勞基法第16條、第17條、第38條、第
    19條、勞工退休金條例第12條第1項之規定，請求上訴人給
    付3萬9,817元，及自108年12月21日起至清償日止，按週年
    利率5％計算之利息，並開立非自願離職證明書予被上訴人，
    洵屬有據，應予准許。從而原審為上訴人敗訴之判決，並就
    被上訴人給付之請求部分，依勞動事件法第44條第1項、第2
    項規定，依職權宣告假執行及上訴人供擔保後得免為假執行
    之宣告，並無不合。上訴論旨指摘原判決不當，求予廢棄改
    判，為無理由，應駁回上訴。
七、本件事證已臻明確，兩造其餘攻擊防禦方法及其餘爭點，核
    與判決結果無涉，爰不一一論述。
八、據上論結，本件上訴為無理由，依民事訴訟法第449條第1項
    、第78條，判決如主文。
中　　華　　民　　國　　109 　年　　8 　　月　　25　　日
                  勞動法庭
                      審判長法  官  方彬彬
                            法  官  趙雪瑛
                            法  官  李慈惠
正本係照原本作成。
如不服本判決，應於收受送達後20日內向本院提出上訴書狀，其
未表明上訴理由者，應於提出上訴後20日內向本院補提理由書狀
（均須按他造當事人之人數附繕本）上訴時應提出委任律師或具
有律師資格之人之委任狀；委任有律師資格者，另應附具律師資
格證書及釋明委任人與受任人有民事訴訟法第466 條之1第1項但
書或第2項（詳附註）所定關係之釋明文書影本。如委任律師提
起上訴者，應一併繳納上訴審裁判費。
中　　華　　民　　國　　109 　年　　8 　　月　　25　　日
　　　　　　　　　　　　　
　　　　　　　　　　　　　  書記官  黃麗玲
附註：
民事訴訟法第466條之1（第1項、第2項）：
對於第二審判決上訴，上訴人應委任律師為訴訟代理人。但上訴
人或其法定代理人具有律師資格者，不在此限。
上訴人之配偶、三親等內之血親、二親等內之姻親，或上訴人為
法人、中央或地方機關時，其所屬專任人員具有律師資格並經法
院認為適當者，亦得為第三審訴訟代理人。